臺灣臺中地方法院交通事件裁定　　　 100年度交聲字第2259號
原處分機關　交通部公路總局臺中區監理所豐原監理站
異　議　人
即受處分人　陳冠宇
上列異議人即受處分人因違反道路交通管理處罰條例事件，對於
交通部公路總局臺中區監理所豐原監理站100年7月18日所為之裁
決（豐監稽違字第裁63-GH0000000號違反道路交通管理事件裁決
書），聲明異議，本院裁定如下：
    主    文
原處分撤銷。
陳冠宇不罰。
    理    由
一、本件原處分機關係以：異議人即受處分人陳冠宇（以下簡稱
    異議人）所有車牌號碼112-EVS號重型機車，於民國100年6
    月2日凌晨4時30分許，在外埔區○○路444號前，因「依法
    執行稽查攔檢拒絕停車接受稽查逃逸（往外埔區○○路25巷
    逃逸）」違規，經臺中市政府警察局大甲分局外埔分駐所員
    警依違反道路交通管理處罰條例第60條第1項規定逕行舉發
    ，異議人於期限內到案提出申訴，經舉發單位查復仍有不服
    ，本站遂於民國100年7月18日以豐監稽違字第裁63-GH00000
    00號裁決書裁處罰鍰新臺幣（下同）3,000元，並依同條例
    第63條第1項（裁決書漏裁第1款）規定記違規點數1點等語
    。
二、本件聲明異議意旨略以：本件係由警方逕行舉發，然警方並
    未提出有力證據，且當天伊雖有載人行經違規地點，但伊與
    後座之人均有依規定戴安全帽，亦未見警方示意攔檢，警方
    亦無使用警報器及鳴按喇叭，本件舉發實難甘服，爰具狀聲
    明異議云云。
三、按機器腳踏車駕駛人或附載座人未依規定戴安全帽者，處駕
    駛人500元罰鍰；汽車駕駛人，駕駛汽車有違反本條例之行
    為，經交通勤務警察或依法令執行交通稽查任務人員制止時
    ，不聽制止或拒絕停車接受稽查而逃逸者，除按各該條規定
    處罰外，處3,000元以上6,000元以下罰鍰；汽車駕駛人違反
    第60條第1項規定者，除依該條款處罰鍰外，並記違規點數1
    點，道路交通管理處罰條例第31條第6項、第60條第1項及第
    63條第1項第1款分別定有明文；是依上揭道路交通管理處罰
    條例第60條第1項規定處罰汽車駕駛人，自以該汽車駕駛人
    先有違反本條例之行為，經交通勤務警察或依法令執行交通
    稽查任務人員之制止時，不聽制止或拒絕停車接受稽查而逃
    逸，為其要件。如汽車駕駛人並無違反本條例之行為，或無
    從證明其有違反本條例之行為，則交通勤務警察或依法令執
    行交通稽查任務之人員，自無從予以制止，亦無從認定其有
    不聽制止或拒絕停車接受稽查而逃逸之情形，而不得依上開
    規定予以處罰。又如汽車駕駛人確有違反本條例之行為，而
    前開條文「拒絕停車接受稽查而逃逸」之要件，既謂「拒絕
    」，即指行為人對外表示拒卻特定對象之意志而言，故須行
    為人當時已知悉員警攔停制止之行為，仍不配合停車而逕自
    離去，即行為人主觀上有不願受停車稽查並逃逸之故意，始
    符合本條規定。
四、次按法院受理有關交通事件，準用刑事訴訟法之規定，道路
    交通管理處罰條例第89條前段定有明文。又參照最高法院76
    年度台上字第4986號判例意旨，認定犯罪事實所憑之證據，
    雖不以直接證據為限，間接證據亦包括在內；然而無論直接
    或間接證據，其為訴訟上之證明，須於通常一般之人均不致
    有所懷疑，而得確信其為真實之程度者，始得據為有罪之認
    定，倘其證明尚未達到此一程度，而有合理之懷疑存在，以
    致事實審法院無從取得有罪之確信時，即應由法院為諭知被
    告無罪之判決。則上開原則，於法院審理行為人違反道路交
    通管理處罰條例事件時，亦有適用。從而，法院於審理行為
    人違反道路交通管理處罰條例事件，當踐行完畢調查證據之
    程序後，為事實之認定時，如就原處分機關所認定之行為人
    違規之事實，仍有合理之懷疑，而無法百分之百確信行為人
    確有該當於道路交通管理處罰條例各該處罰條文之構成要件
    事實時，即應依上開原則，對異議人為有利之認定。
五、經查：
（一）本件舉發警員王學賢固於本院訊問時證稱：當天伊與溫明
      燈警員發現一部重型機車雙載，後座乘客沒有載安全帽後
      ，即駕駛巡邏自小客警車迴轉尾隨異議人，至外埔區○○
      路444號後外埔區衛生所前（即如庭呈照片編號4上閃黃燈
      的前方），警方開啟警車上方警示燈，至甲后路501號旁
      公園（即如照片編號5白色自小客車旁邊的公園），鳴警
      報器示意異議人停車，但異議人沒有停車繼續行駛，從外
      埔國中旁的重光路25巷逃逸，所以記下重型機車車號逕行
      舉發異議人有不服取締逃逸之違規等語（見本院卷第24頁
      反面、25頁），並庭呈異議人行車路線圖及違規現場照片
      5幀附卷可參；而警員溫明燈於本院訊問時固亦證稱：當
      天伊與王學賢警員於凌晨4時許，在甲后路往大甲方向橋
      下發現對向有一輛機車後座乘客沒有戴安全帽，伊等就迴
      轉要盤查，但伊等並沒有馬上警示，係至甲后路501號旁
      的公園，方開啟警報器及鳴按喇叭示意異議人停車，然異
      議人未停車，並從外埔國中旁的巷子逃逸等語（見本院卷
      第25頁）。惟經本院向交通部公路總局臺中區監理所豐原
      監理站函詢，關於車號112-EVS號機車於100年6月2日除本
      件豐監稽違字第裁63-GH0000000號違規外，是否另有遭舉
      發其他違規情事？該站於100年8月4日以中監豐字第10000
      12232號函回復，當日除舉發該件違規之外，別無再遭舉
      發違規情形，有前揭函文及隨函檢送車號112-EVS號車輛
      及異議人之違規查詢報表各乙份在卷可佐，是本件異議人
      是否確有上開證人所述後載乘客有未戴安全帽之違規行為
      已有可疑？雖證人王學賢證稱：本件伊之所以僅舉發不服
      取締逃逸之違規，而未開立未帶安全帽之舉發單，是因為
      若有兩項違規，警方一般都是擇重舉發罰款較高違之規等
      語；然證人溫明燈卻證稱：一般違規經攔停後逃逸，警方
      會開立違規的舉發單及不服取締的舉發單等語，是依前揭
      2位執勤員警之證言，就駕駛人因交通違規而拒絕接受稽
      查逃逸時，警方究應同時舉發該2項違規或僅擇一舉發，
      已相互矛盾；且衡情警員認駕駛人有不服稽查逃逸違規之
      違規時，係已發現異議人有違反本條例之其他違規存在，
      而遍查交通法規亦無駕駛人同時違反不同交通違規，僅得
      擇一舉發之規定，實難認證人王學賢此部分證述確屬有據
      。從而，本件既未就上開證人等所證述異議人有後座乘客
      未戴安全帽之違規行為制單舉發，即難遽認證人等之上開
      證述確無瑕疵可疑。
（二）況當日異議人所搭載之乘客吳易霖已於本院訊問時結證稱
      ：當天異議人騎車載伊從外埔到大甲吃飯，凌晨從外埔甲
      后路7-ELEVEN出發到大甲的早餐店吃飯，從大甲吃完早餐
      回外埔的時候，有經過外埔國中；伊與異議人從甲后路騎
      車上坡時，有看到警車是在對向車道，但伊與異議人覺得
      警車沒有過來的意思，所以伊等就慢慢騎，當天警察亦沒
      有鳴警報器或按喇叭；且伊與異議人當天均有戴安全帽，
      異議人係戴白色安全帽，伊則戴黑色安全帽有紅色星星的
      圖案等語（見本院卷第38頁反面、第39頁）。核與異議人
      於本院訊問時與證人吳易霖對質時所陳稱：當天伊與吳易
      霖2人都有戴安全帽，伊戴白色安全帽，吳易霖是帶中間
      紅色，兩邊黑色安全帽，有星星的安全帽等語（見本院卷
      第39頁）相符一致；參以，異議人本件僅係受行政罰鍰之
      處罰，倘證人為虛偽之陳述，尚須受刑事偽證罪之追訴處
      罰，衡情，證人應無為免除異議人行政罰鍰之處罰，而甘
      願自陷偽證之刑責之情，足徵被告上開所辯並非無據，應
      堪採信。
（三）綜上，本件尚無從認定異議人確有於前揭時、地「後座未
      戴安全帽」之違規行為，縱認舉發警員確有開啟警示燈、
      警報器而攔停稽查之行為，亦無從認異議人有何違反道路
      交通管理處罰條例第60條第1項不聽制止或拒絕停車接受
      稽查而逃逸之違規行為。
六、綜上所述，本件異議人所辯既屬可信，而證人即舉發警員之
    證述又容有可疑之處，復查無其他積極證據足資證明異議人
    確有處分機關所指之違規行為，揆諸上開法條規定及判例意
    旨，自應為有利於異議人之認定。從而，原處分機關逕依道
    路交通管理處罰條例第60條第1項規定，裁處罰鍰3,000元，
    並記違規點數1點，容有違誤，應認本件聲明異議人之異議
    為有理由，自應將原處分予以撤銷，另行諭知聲明異議人不
    罰之處分。
七、據上論斷，應依道路交通管理處罰條例第87條第2項、道路
    交通事件處理辦法第19條，裁定如主文。
中    華    民    國   100    年    9     月    22    日
                     交通法庭   法  官  簡璽容
上正本證明與原本無異。
如不服本裁定應於送達後五日內向本院提出抗告狀。(應附繕本)
                                書記官  張雅如
中    華    民    國   100    年    9     月    22    日